【裁判字號】    90,易,459
【裁判日期】    900427
【裁判案由】    侵占
【裁判全文】
4臺灣臺中地方法院刑事判決    九十年度易字第四五九號
    公  訴  人  台灣台中地方法院檢察署檢察官
    被      告  甲○○
右列被告因侵占案件，經檢察官提起公訴（八十九年度偵字第二０三四七號），本院
判決如左：
    主  文
甲○○以詐術得財產上不法之利益，處有期徒刑參月，如易科罰金，以參佰元折算壹
日。緩刑參年，緩刑期內交付保護管束。
    事  實
一、甲○○於民國（下同）八十九年五月間某日，在台中縣（市）某處，拾獲丙○○
    於同年五月二十五日，在台中縣神岡鄉○○路附近遺失之票據號碼ＡＹ0000
    000號、帳號一八七三─三、付款人臺灣中小企業銀行潭子分行、發票日為八
    十九年五月三十一日、面額新台幣（下同）五千六百七十元支票一紙，甲○○明
    知上開支票非其所有，應係他人無拋棄之意思，因偶然因素遺失之票據，竟基於
    為自己不法所有之意圖，拾獲後予以侵占入己。迨於同年五月底某日，夥同丁○○、鍾先麟等人至苗栗市○○路一六三號「天天開心酒店」消費，復基於為自己
    不法所有之意圖，隱瞞該支票來源之情事，持該支票交付予不知情之丁○○支付
    消費款，嗣經丁○○背書後持交不知情之乙○○，支付其等在「天天開心酒店」
    消費之款項，使乙○○陷於錯誤，而收受該支票。嗣後經乙○○於八十九年八月
    二十一日向銀行提示，因發票人丙○○已於八十九年六月十九日向銀行掛失止付
    致遭退票，始循線查知上情。
二、案經台中縣票據交換所函請苗栗縣警察局頭份分局移送台灣台中地方法院檢察署
    檢察官偵查起。
    理  由
一、訊據被告丁○○就其於前揭時、地，將上開票號ＡＹ0000000號支票交付
    丁○○支付酒店消費款壹節，供承不諱，惟僅矢口否認侵占犯行，辯稱︰該票係
    綽號「阿鋒」之朋友交付給伊，伊再轉交予丁○○云云。經查
    （一）本院於調查證據時訊問被告：「為何持有該支票？」被告答稱：「在『喝
          酒之前』，阿鋒就先將票拿給我了。」（見本院九十年二月二十三日審判
          筆錄第二頁正面），嗣後審理時被告改稱：「在喝到一半的時候，綽號阿
          鋒的人說看等下大家怎麼平分。是在『喝酒當中』，綽號阿鋒的將該支票
          給我」（見本院九十年三月十六日審判筆錄第二頁正面），就有關該支票
          被告何時取得，被告供述前後出入不一，顯有瑕疵可指，益見被告情虛而
          有所保留，其前揭所辯，是否屬實，已值存疑。
    （二）再徵諸被告於偵查中供稱：「阿鋒先拿票去付帳，事後我再跟阿鋒去平分
          」等語（見偵查卷宗第二十七頁），然被告於本院審理時則供稱：「當時
          約有六、七人，剛才我所說的大家平分，就是我們六、七個人平分」（見
          本院九十年三月十六日審判筆錄第二頁正面），就有關在酒店消費款如何
          分擔乙情，被告前後陳述亦反覆不一，則其所陳是否屬實，殊有可疑，已
          難盡信。再證人鍾先麟亦到庭證稱：「當時有先說被告要請客，後來被告
          現金不夠，因為我是他當兵的朋友，不夠的部分，由我付現金」等語（見
          本院九十年三月十六日審判筆錄第五頁），綜上各情，參以證人鍾先麟前
          接證詞，被告並非緊張及記憶不清，導致所供細節不盡相同。是衡諸上情
          ，被告前揭抗辯要難認其內容之實在，尚難憑信。
    （三）末查證人丁○○於偵查中到庭具結證稱：「甲○○跟我及他台中的朋友去
          天天開心酒店喝酒，要付帳的時候，甲○○拿那票出來。酒店的老闆叫我
          簽字（按指背書），因為我跟酒店老闆娘有認識，老闆娘跟甲○○沒有認
          識」、「（甲○○是從那裡將該票拿出來？）從他自己的身上」等語（見
          偵查卷宗第三、四頁），此核與證人鍾先麟於本院審理時證稱：「總共八
          、九千元，被告出票錢，我出現金」（見本院九十年三月十六日審判筆錄
          第五頁）相吻，是衡之上情，證人丁○○其於偵查時前揭證詞，自可採為
          本件認定事實之積極證據。綜上證據及證人證詞觀之，在「天天開心酒店
          」時，該票應係被告持有中，否則證人丁○○不會證稱說票係從被告身上
          拿出來、證人鍾先麟亦不會證稱被告出票款等情，益證被告所辯非實，其
          供詞尚難憑信。徵諸被告既明知該票號ＡＹ0000000號支票是他人
          遺失，卻隱瞞該支票來源，以該支票支付消費款，其主觀上具有施用詐術
          之不法所有意圖，甚為顯然，此外並有台中市票據交換所函文、支票、退
          票理由單、掛失止付票據提示人資料查報表、票據掛失止付通知書、遺失
          票據申報書等影本在卷可證，是被告犯行洵堪認定，應依法論科。
二、按按稱支票者，謂發票人簽發一定之金額，委託金融業者於見票時，無條件支付
    與受款人或執票人之票據，係具有流通性之有價證券，任何執票人均得向付款人
    提示票據，付款人於見票後，除票據業經發票人掛失止付外，必須無條件支付與
    執票人。查被告明知上開拾獲之支票，應係他人無拋棄之意思，所遺失之支票，
    被告予以侵占入己，嗣後隱瞞該支票來源，並持以支付消費款，意在轉讓獲取不
    法利益，核被告所為，係犯刑法第三百三十九條第二項之詐欺得財產上不法利益
    罪及同法第三百三十七條之侵占遺失物罪。其被告利用不知情之丁○○為前開行
    為，為間接正犯（最高法院二十三年上字第三六二一號判例參照）。再被告所犯
    二罪間，有方法結果之牽連關係，應依刑法第五十五條之規定，從一重之詐欺取
    財罪處斷。又檢察官雖未就刑法第三百三十九條第二項之詐欺得財產上不法利益
    罪部分起訴，惟此部分既與起訴論罪之事實，係屬牽連犯之裁判上一罪關係，為
    起訴效力所及，本院自應併予審究併此敘明。爰審酌被告犯罪之動機、目的、手
    段，雖被告經查獲後於偵、審中，皆同聲否認所涉犯行，為求卸責，皆一昧掩飾
    犯行，未見悔意，然所侵占支票面額僅五千六百七十元，所生危害尚屬輕微，及
    犯後態度良好等一切情狀量處如主文所示之刑。又被告行為後，刑法第四十一條
    易科罰金之標準已於九十年一月十日公布施行，於同年月十二日生效，比較新舊
    法，其易科罰金之標準，以新法較有利於被告，是行為人犯後法律已有變更，依
    刑法第二條第一項前段之規定，應適用最有利於行為人之法律，併依修正後刑法
    第四十一條第一項前段之規定諭知易科罰金之折算標準。末查被告未曾受有期徒
    刑以上刑之宣告，此有本院被告全國前案紀錄表及臺灣台中地方法院檢察署刑案
    資料紀錄表各一紙在卷可稽，其因年輕識淺，短於思慮，致觸犯本案犯行，且依
    其人格及行為之特質觀之，對社會治安之危害，並非重大，其所犯本件之情節尚
    屬輕微，本院認被告歷此偵審程序，當能記取教訓，知所警惕而無再犯之虞，應
    予以相當之機會，俾利其改過自新，本院綜核各情認上開科刑之宣告，已足策其
    自新所宣告之刑，以暫不執行為適當併依諭知緩刑三年，以啟自新。惟為確實督
    促其於緩刑期間戒絕不勞而獲之劣習，並協助其有正確法律觀念及輔導其就業，
    爰依刑法第九十三條第一項之規定併予宣告於緩刑期內付保護管束，俾由地方法
    院檢察署之觀護人提供各種有效且必要之協助，以真正避免再犯，並發揮附條件
    緩刑刑事政策立法意旨及避免短期自由刑執行所肇致之幣端。
據上論斷，應依刑事訴訟法第四百五十二條、第二百九十九條第一項前段、刑法第二
條第一項前段、第三百三十七條、第三百三十九條第二項、第五十五條、第四十一條
第一項前段、第七十四條第一款、第九十三條第一項，罰金罰鍰提高標準條例第一條
前段、第二條，判決如主文。
本案經檢察官徐錫祥到庭執行職務
中      華      民      國    九十      年      四      月    二十七    日
                                      臺灣臺中地方法院刑事第六庭
                                          法  官  楊  熾  光
右正本證明與原本無異
如不服本判決應於送達後十日內向本院提出上訴狀
                                          書記官
中      華      民      國    九十      年      四      月    二十七    日
附錄本案論罪科刑法條全文：
刑法第三百三十七條
意圖為自己或第三人不法之所有，而侵占遺失物、漂流物或其他離本人所持有之物者
，處五百元以下罰金。
刑法第三百三十九條第一項：
意圖為自己或第三人不法之所有，以詐術使人將本人或第三人之物交付者，處五年以
下有期徒刑、拘役或科或併科一千元以下罰金。


司法院資訊處製作；財團法人民間司法改革基金會備份。
